【裁判字號】    90,訴,2114
【裁判日期】    901018
【裁判案由】    偽造有價證券等
【裁判全文】
臺灣高雄地方法院刑事判決                          九十年度訴字第二一一四號
    公  訴  人  臺灣高雄地方法院檢察署檢察官
    被      告  丙○○
    指定辯護人  本院公設辯護人  丁○○
右列被告因偽造有價證券等案件，經檢察官提起公訴（九十年度偵字第八○九五號）
，本院判決如左：
    主  文
丙○○意圖供行使之用，而偽造有價證券，處有期徒刑參年貳月。
偽造之甲○○名義、發票日八十三年三月十五日、面額各新臺幣伍萬元之本票拾張（
包括戊○○所持有之編號二八四三九九號本票壹張）均沒收之。
    事  實
一、丙○○意圖為自己不法之所有，未經其同事甲○○之同意，擅自以甲○○名義參
    加其與夫乙○○（已另為不起訴處分）於民國八十二年七月間共同召集，由乙○○擔任會首之每會新臺幣（下同）五萬元、連同會首共四十五名會員，會期自八
    十二年七月一日起至八十四年十二月一日止，採內標制，欲標會會之會員須於每
    月一日或每單月十五日加標之開標日，在空白紙張上填寫標息及署名，在高雄縣
    鳳山市○○路丙○○所經營之歌林唱片行開標，得標會員須依活會會員人數簽發
    本票交給會首以擔保會款之繳納之民間互助會一會。丙○○於八十三年三月十五
    日，在其位於高雄縣鳳山市○○路三七二巷一之五號五樓住處，於空白紙上偽造
    甲○○署押及填寫不詳金額，以表明甲○○競標時願付之標息，再持以參加競標
    而行使之，並因而標得該次會款，足以生損害於甲○○及其他參與競標之會員。
    又因該互助會標得會款後需簽發本票擔保會款之繳納，竟意圖供行使之用，未徵
    得甲○○之同意，即於得標當日，先在高雄縣鳳山市○○路附近某刻印店委託不
    知情之人，偽刻甲○○之印章一枚，持回上開住處後，偽造甲○○為發票人（偽
    造甲○○署押一枚及將上開偽刻之甲○○印章蓋於其上）、發票日八十三年三月
    十五日、面額各五萬元之本票三十一張，並將之持以分別交予戊○○等三十一名
    活會會員（戊○○所持有之本票編號為二八四三九九號，其餘編號不詳），致使
    活會會員陷於錯誤而如數交付會款，約取得二百萬元之會款。嗣因丙○○於八十
    四年六月一日宣告止會，且未給付會款予戊○○，戊○○乃持上開偽造之甲○○
    本票向臺灣屏東地方法院聲請強制執行，經甲○○向臺灣屏東地方法院提起確認
    本票債權不存在之訴，始查悉上情。
二、案經戊○○訴請臺灣高雄地方法院檢察署檢察官偵查起訴。
    理  由
一、右揭事實，迭據被告丙○○於偵審中坦承不諱，核與告訴人戊○○指訴之情節相
    符，而被告未經甲○○同意，擅自以甲○○名義參加上開互助會，並填寫標單、
    參與投標、簽發本票及取得會款等情，亦據證人甲○○於偵審中到庭結證屬實（
    見偵查卷第十六頁反面、本院九十年九月二十五日審判筆錄），且上開互助會實
    際係被告所召集，而由其夫乙○○擔任名義上會首，上開偽造之本票背面乙○○
    之署押，係乙○○所簽一節，亦經證人即被告之夫乙○○於偵審中證述在卷（見
    偵查卷第十八頁反面、第十九頁、本院九十年九月二十五日審判筆錄），復有告
    訴人戊○○所持有之上開本票影本、臺灣屏東地方法院八十五年度票字第四八三
    八號民事裁定影本及臺灣屏東地方法院八十六年度屏調字第七四號調解程序筆錄
    影本各一件在卷可稽，足徵被告自白與事實相符，堪予採信。惟因被告所偽造之
    上開本票共三十一張，僅知告訴人戊○○所持有之本票編號為二八四三九九號，
    其餘未據提出，而不詳編號，亦附此敘明。本件事證明確，被告犯行洵堪認定。
二、按標單上僅記載姓名與競標之利息，並未書明「標單」字樣者，依我國民間互助
    會之習慣，可認定其上之文字，即為表示出標人及利息等用意之證明，應屬刑法
    第二百二十條第一項之準文書。被告於上開互助會標會時，在空白紙上書寫甲○○之姓名，並填寫競標利息之數字，足以生損害於甲○○及其他參與競標之活會
    會員，應成立刑法第二百二十條第一項、第二百十條之偽造準私文書，被告進而
    憑之參加競標，開標後詐取會款，已達於行使該文書之階段，其二人偽造私文書
    之低度行為，為行使偽造私文書之高度行為所吸收，應依刑法第二百十六條行使
    偽造私文書罪論。其等偽造署押，為偽造私文書之部分行為，不另論罪。又被告
    意圖為自己不法之所有，假冒甲○○名義參加上開互助會，並標取該互助會會款
    ，以偽造私文書之方式施用詐術，使戊○○及其他活會會員陷於錯誤而交付活會
    會款，所為係犯刑法第三百三十九條第一項之詐欺取財罪。而其一個詐取行為，
    使多數活會會員同時受害，為想像競合犯。至被告偽造以甲○○名義簽發上開本
    票三十一張，以憑供取信於戊○○等活會會員，核其所為，係犯刑法第二百零一
    條第一項之偽造有價證券罪。其等偽造有價證券後進而行使，行使之低度行為應
    為偽造之高度行為所吸收，不另論罪。被告偽造甲○○之印章後，用以偽造有價
    證券，其偽造印章之行為係偽造有價證券之一部行為，不另論偽造印章罪。而其
    利用不知情之人偽刻甲○○之印章，屬間接正犯。又行為人為達同一之目的，同
    時偽造同一被害人之多件同類文書或多張有價證券，因其法益之享有人各僅一個
    ，應認其侵害之法益各為一個，不能以其偽造之件數或張數，計算其法益之數目
    。又連續犯之成立，除主觀上須基於一個概括之犯意外，客觀上須先數行為，逐
    次實施而具連續性，侵害數個同性質之法益，其每一前行為與次行為，依一般社
    會健全觀念，在時間差距上，可以分開，在刑法評價上，各具獨立性，每次行為
    均可獨立成罪，構成同一罪名，始足當之；如數行為於同時同地或密切接近之時
    地實施，侵害同一之法益，各行為之獨立性極為薄弱，依一般社會健全觀念，在
    時間差距上，難以強行分開，在刑法評價上，以視為數個舉動之接續施行，合為
    包括之一行為予以評價，較為合理，則屬接續犯，而為包括之一罪（最高法院八
    十六年台上字第三二九五號判例參照），本件被告係於同一時間、地點同時偽造
    同一被害人之本票三十一張，依上開說明，各該次偽造行為各應屬接續犯，不成
    立連續犯。被告所犯上開詐欺、行使偽造私文書及偽造有價證券罪間有方法結果
    之牽連關係，為裁判上之一罪，應依牽連犯之規定從一重之偽造有價證券罪處斷
    。審酌被告利用召募民間互助會，其夫任會首之機會，冒用他人名義入會競標，
    詐取活會會員繳納之會款，且偽造本票多張，嚴重破壞民間交易之信賴，所犯情
    節非輕，惟念其冒標之後，仍按期繳納會款至八十四年六月一日止，僅餘十張本
    票尚未兌付，犯罪損害已較減少，且其犯後坦承犯行態度良好等一切情狀，量處
    如主文所示之刑。被告所偽造之甲○○本票雖共三十一張，惟其至八十四年六月
    一日才止會，是其供稱伊已陸續繳納會款並收回上開三十一張本票中之二十一張
    ，僅餘十張尚未兌付等語，非無可採，衡諸常情，該等本票既供擔保會款債務之
    用，則收回之本票並無保存之必要，是其供稱已將該等收回之偽造本票撕毀等語
    ，應屬可信，是該等因被告收回而撕毀之本票共二十一張，既已滅失，自無庸再
    予宣告沒收，惟上開本票中尚未收回之十張（包括告訴人戊○○所持有之上開偽
    造本票），則依刑法第二百零五條規定，應併予宣告沒收。至偽造之甲○○印章
    一枚，並未扣案，惟被告已將該印章燒燬，亦據被告於本院審理時供明在卷（見
    本院九十年十月四日審判筆錄），顯已滅失，為免日後執行困難，亦不予宣告沒
    收。另偽造甲○○署押之標單，雖亦未扣案，惟參酌一般互助會有開標後，即將
    標單丟棄之習慣，揆諸常情，應無保存之可能，是該等偽造標單或其上之署押自
    無庸宣告沒收，另被告所偽造之本票三十一張上偽造甲○○之印文，已因本票之
    撕毀（其中二十一張）、沒收（其中十張，包括告訴人戊○○所持有之上開本票
    ）而一併滅失、沒收在內，故不再單獨宣告沒收。
據上論斷，應依刑事訴訟法第二百九十九條第一項前段，刑法第二百零一條第一項、
第二百十六條、第二百十條、第三百三十九條第一項、第五十五條、第二百零五條，
罰金罰鍰提高標準條例第一條前段，判決如主文。
中      華      民      國      九十    年    十        月    十八      日
                                  臺灣高雄地方法院刑事庭
          法  官    李麗珠
右正本證明與原本無異。
如不服本判決，應於判決送達後十日內，向本院提出上訴狀。
                                      書記官    陳掌珠
中      華      民      國      九十    年    十        月    十八      日
附錄本案判決論罪科刑法條：
刑法第二百零一條第一項：
意圖供行使之用，而偽造、變造公債票，公司股票或其他有價證券者，處三年以上十
年以下有期徒刑，得併科三千元以下罰金。
行使偽造、變造之公債票、公司股票或其他有價證券或意圖供行使之用收集或交付於
人者，處一年以上七年以下有期徒刑，得併科三千元以下罰金。
刑法第三百三十九條第一項：
意圖為自己或第三人不法之所有，以詐術使人將本人或第三人之物交付者，處五年以
下有期徒刑、拘役或科或併科一千元以下罰金。
刑法第二百十條：
偽造、變造私文書，足以生損害於公眾或他人者，處五年以下有期徒刑。
刑法第二百十六條：
行使第二百十條至第二百十五條之文書者，依偽造、變造文書或登載不實事項或使登
載不實事項之規定處斷。
刑法第二百二十條第一項
在紙上或物品上之文字、符號、圖畫、照像，依習慣或特約，足以為表示其用意之證
明者，關於本章及本章以外各罪，以文書論。


司法院資訊處製作；財團法人民間司法改革基金會備份。
